【裁判字號】    94,訴,620
【裁判日期】    950215
【裁判案由】    證券交易法
【裁判全文】
臺灣臺北地方法院刑事判決               94年度訴字第620號
公  訴  人  臺灣臺北地方法院檢察署檢察官
被      告  己○○
選任辯護人  莊秀銘律師
            甘義平律師
            蕭俊龍律師
上列被告因違反證券交易法案件，經檢察官提起公訴（九十三年
度偵字第一九一七二號），本院判決如下：
    主  文
己○○共同違反對於在證券交易所上市之有價證券，不得有意圖
抬高集中交易市場某種有價證券之交易價格，自行及以他人名義
，對該有價證券，連續以高價買入之規定，處有期徒刑壹年肆月
，併科罰金新台幣壹佰萬元，罰金如易服勞役，以罰金總額與陸
個月之日數比例折算。
    事  實
一、己○○為壬○○任董事長之股票上市公司「宏達科技股份有
    限公司」（下稱宏達科公司，設桃園縣平鎮市○○○路五號
    ）股東，丙○○先後擔任宏達科公司財務經理、董事長特別
    助理及該公司新事業開發中心協理，甲○○則為創矩國際有
    限公司（下稱創矩公司，設臺北市中山區○○○路○段七十
    二號六樓）之負責人（壬○○、丙○○及甲○○迨通緝到案
    後，另行審結）。詎己○○與壬○○、丙○○、甲○○等人
    共同基於意圖抬高宏達科公司股票交易價格之犯意聯絡，自
    民國九十一年十一月二十九日起至九十二年一月二十八日止
    ，由己○○、丙○○、甲○○，分別以其個人、不知情之林
    小琪（丙○○之妹）、不知情之劉秀敏（己○○之妻）及創
    矩公司分設於大慶證券股份有限公司（下稱大慶證券，丙○○開設證券帳戶，交割銀行為世華商業銀行復興分行000
    00000000號帳戶）、台証綜合證券股份有限公司（
    下稱台証證券，丙○○開設證券帳戶，交割銀行為世華商業
    銀行【下稱世華銀行】00000000000號帳戶；甲○○開設證券帳戶，交割銀行為世華銀行00000000
    00號帳戶；劉秀敏開設證券帳戶，交割銀行為台新商業銀
    行【下稱台新銀行】00000000000000號帳戶
    ）、元富證券股份有限公司民權分公司（下稱元富證券民權
    分公司，丙○○開設證券帳戶，交割銀行為世華銀行中山分
    行00000000000號帳戶；己○○開設證券帳戶，
    交割銀行為世華銀行中山分行00000000000號帳
    戶）、新壽綜合證券股份有限公司（下稱新壽證券，丙○○
    開設證券帳戶，交割銀行為世華銀行世貿分行000000
    000000號帳戶）、群益證券股份有限公司中山分公司
    （下稱群益證券中山分公司，林小琪開設證券帳戶，交割銀
    行為世華銀行大同分行00000000000000號帳
    戶）、中信證券股份有限公司（下稱中信證券，創矩公司開
    設證券帳戶，交割銀行為中國信託商業銀行【下稱中國信託
    銀行】中山分行000000000000號帳戶）之證券
    帳戶，由己○○以自己或劉秀敏名義自行下單，丙○○則指
    示不知情之林小琪、楊宥榆、李寶巒，透過不知情之各該證
    券公司營業員劉大賢、乙○○、辛○○、丁○○、陳韻華、
    張鈺浩等人下單，買進宏達科公司股票，股票成交後，則由
    壬○○、丙○○及己○○匯入資金完成交割。其等在上開期
    間內，連續以高價或於將收盤之際急速以漲停板價格委託買
    進之拉尾盤方式影響宏達科公司股票當天之收盤價及隔天開
    盤價參考價而抬高宏達科股票於集中交易市場之交易價格，
    致使宏達科股票於九十一年十一月二十九日收盤價新台幣（
    下同）十九點一０元，拉抬至九十二年一月二十八日收盤價
    四十九點三０元，計上漲三十點二０元，漲幅高達百分之一
    百五十八點一二，與同期間電子類股跌幅百分之五點二一、
    大盤指數漲幅百分之七點九三相較，顯然悖離，明顯影響宏
    達科公司股票成交價格，截至九十二年三月三日融券最後回
    補日，其等已實現獲利二億一千五百五十萬零三百零二元，
    嗣因臺灣證券交易股份有限公司（原臺灣交易所，下稱臺灣
    證券交易公司）依該公司實施市場監視制度辦法規定查核後
    發現己○○、丙○○、甲○○、劉秀敏、林小琪、創矩公司
    等投資人集團關於宏達科股票交易異常，而報請法務部調查
    局依法處理。其等炒作詳情如下：
  (一)九十一年十二月九日：十二時四十九分五十秒，己○○以劉
    秀敏名義，以高於當時揭示成交價二十一點一０元二檔之二
    十一點三０元委託買進三十千股，十二時五十分六秒全部成
    交，使成交價由二十一點一０元上漲至二十一點三０元，上
    漲二檔，為同時段成交量之百分之百。
  (二)九十一年十二月十日：收盤前十三時二十七分四十七秒至
    十三時二十八分十一秒間，己○○名義，以高於當時揭示成
    交價十九點九０元四檔之二十點三０元，分二筆連續委託買
    進二百千股，十三時三十分成交五十一千股，使成交價由十
    九點九０元上漲至二十點三０元，上漲四檔，占同時段成交
    量八十六千股之百分之五十九點三０。
  (三)九十一年十二月十六日：九時二十四分三十秒，丙○○名
    義，以低於當時揭示成交價二十一點二０元五檔之二十點七
    ０元委託賣出二百七十千股，九時二十四分四十四秒全部成
    交，使成交價由二十一點二０元下跌至二十點八０元，下跌
    四檔，占同時段成交量二百八十千股之百分之九十六點四三
    。九時二十五分零七秒，丙○○名義，以高於當時揭示成
    交價二十點八０元二十九檔之二十三點七０元委託買進三百
    千股，九時二十七分十三秒全部成交，使成交價由二十點八
    ０元上漲至二十二點五０元，上漲十七檔，占同時段成交量
    三百零一千股之百分之九十九點六七。收盤前十三時二十
    九分零一秒，丙○○名義，以高於當時揭示成交價二十一點
    三０元二檔之二十一點五０元委託買進一百千股，十三時三
    十分成交五十一千股，使成交價由十九點九０元上漲至二十
    點三０元收盤，上漲四檔，占同時段成交量八十六千股之百
    分之五十九點三０。
  (四)九十一年十二月二十四日：十時零五分零三秒，丙○○名
    義，以高於當時揭示成交價二十五點三０元七檔之二十六點
    ００元委託買進一百千股，十時零五分三十三秒全部成交，
    使成交價由二十五點三０元上漲至二十六點００元，上漲七
    檔，占同時段成交量一百一十千股之百分之九十點九一。
  (五)九十一年十二月二十六日：收盤前十三時二十七分三十四秒
    至十三時二十八分十三秒間，丙○○名義，以高於當時揭示
    成交價二十六點八０元二檔之二十七點００元，分五筆連續
    委託買進五百六十八千股，十三時三十分成交七十八千股，
    使成交價由二十六點三０元上漲至二十七點００元收盤，上
    漲二檔，占同時段成交量一百三十九千股之百分之五十六點
    一一。
  (六)九十二年一月八日：收盤前十三時二十六分五十八秒至十
    三時二十九分十六秒間，己○○名義，以高於當時揭示成交
    價三十六點一０元五十四檔之四十一點五０元，分三筆連續
    委託買進二百二十千股，十三時三十分全部成交，使成交價
    由三十六點一０元上漲至三十八點二０元收盤，上檔二十一
    檔，占同時段成交量二百八十六千股之百分之七十六點九二
    。
  (七)九十二年一月十五日：收盤前十三時二十五分二十九秒至
    十三時二十七分五十三秒間，創矩公司、甲○○名義，以高
    於當時揭示成交價四十二點００元三十一檔之四十五點一０
    元、高於八檔之四十二點八０元、高於十檔之四十三點００
    元，分八筆連續委託買進二百七十九千股，十三時三十分成
    交二百零二千股，使成交價由四十二點００元上漲至四十二
    點八０元收盤，上漲八檔，占同時段成交量三百十八千股之
    百分之六十三點五二。
  (八)九十二年一月十七日：十三時零三分二十二秒，己○○名
    義，以低於當時揭示成交價四十點五０元二檔之四十點三０
    元委託賣出四十千股，十三時零三分三十一秒全部成交，使
    成交價由四十點五０元下跌至四十點三０元，下跌二檔，占
    同時段成交量四十千股之百分之百。十三時零五分二十七
    秒，己○○名義，以低於當時揭示成交價四十點三０元二檔
    之四十點一０元委託賣出六十千股，十三時零五分三十二秒
    全部成交，使成交價由四十點三０元下跌至四十點一０元，
    下跌二檔，占同時段成交量六十一千股之百分之九十八點三
    六。十三時十七分十二秒，己○○名義，以低於當時揭示
    成交價四十點七０元二檔之四十點五０元委託賣出五十千股
    ，十三時十七分二十八秒全部成交，使成交價由四十點七０
    元下跌至四十點五０元，下跌二檔，占同時段成交量五十千
    股之百分之百。十三時十八分五十九秒，丙○○名義，以
    高於當時揭示成交價四十點００元十檔之四十一點００元委
    託買進一百十一千股，十三時十八分五十九秒成交七十一千
    股、十三時十九分二十八秒成交一千股、十三時二十分十一
    秒成交十九千股，使成交價由四十點００元上漲至四十一點
    ００元，上漲十檔，占同時段成交量一百十二千股之百分之
    九十九點一一。
  (九)九十二年一月二十日：收盤前十三時二十八分至十三時二十
    八分五十三秒間，劉秀敏、己○○、甲○○名義以高於當時
    揭示成交價四十一點三０元二檔之四十一點五０元、高於一
    檔之四十一點四０元、高於三十一檔之四十四點四０元，分
    三筆連續委託買進二百八十三千股，十三時三十分成交二百
    六十八千股，使成交價由四十一點三０元上漲至四十一點四
    ０元收盤，上漲一檔，占同時段成交量三百四十七千股之百
    分之七十七點二三。
二、案經法務部調查局臺北市調查處移送臺灣臺北地方法院檢察
    署檢察官偵查起訴。
    理  由
一、訊據被告己○○固不否認曾經介紹證券公司營業員予共同被
    告丙○○、甲○○認識，並開立證券帳戶，而共同被告壬○○因伊持有宏達科公司股票，為徵求委託書而與伊聯繫，另
    其與太太劉秀敏之上開證券帳戶曾經買賣宏達科公司股票，
    也有上開資金往來之紀錄等情，惟矢口否認有何違反證券交
    易法第一百五十五條第一項第四款、第一百七十一條第一款
    之罪嫌，辯稱：伊只是單純介紹丙○○、甲○○開戶，與壬○○並不熟識，是因為伊同母異父之弟弟戊○○向伊借用伊
    與劉秀敏之帳戶買賣股票，才會將帳戶借給戊○○使用，銀
    行帳戶與丙○○間之往來是戊○○向丙○○借款交割股票，
    所以伊與劉秀敏帳戶內之宏達科股票均非伊買賣的云云。
二、經查：
  (一)被告己○○與被告丙○○、甲○○等人所使用其個人及劉秀
    敏、林小琪、創矩公司之證券帳戶總共有六個，而且分別為
    被告己○○與被告丙○○、甲○○所使用，是其等是否屬於
    同一投資人集團，其等買賣宏達科股票之交易情形是否應合
    併視為單一個體進行分析而判斷對該有價證券股票交易價格
    有無造成影響，自屬首應認定者。查：
  1.證人即臺灣證券交易公司市場監視部庚○○於本院審理中證
    稱：是否為同一集團會分析成交量較大之投資人間有無親屬
    關係、開戶所留之地址及電話是否相同、營業員是否相同、
    是否有受任人關係，再對其等委託買賣交易行為分析，初步
    歸納為一個集團後，送請檢調機關針對其等資金往來做進一
    步確認等語（見本院卷二之九十五年一月十一日審判筆錄）
    ，而被告己○○並不否認曾經邀請多家證券公司營業員介紹
    被告丙○○、甲○○開立證券帳戶，而其與劉秀敏之證券證
    戶均由其親自下單買賣乙節，再依據證人庚○○依該公司實
    施股市監視制度辦法規定針對宏達科股票於上開期間內交易
    情形進行查核提出之交易分析意見書所載：被告己○○與劉
    秀敏為夫妻關係，戶籍地址與電話相同，劉秀敏於台証證券
    之受任人為被告己○○；被告丙○○與林小琪為兄妹關係，
    創矩公司負責人林朝昌為被告丙○○之父親，林小琪則於創
    矩公司擔任總務；被告丙○○、甲○○與林小琪、創矩公司
    所留之地址均為被告甲○○擔任負責人、被告丙○○擔任經
    理之展晟投資公司登記地址「臺北市○○○路○段五十九巷
    四十五號三樓之六」；被告丙○○於大慶證券公司開戶資料
    上記載介紹人為被告己○○，於台証證券、新壽證券、元富
    證券民權分公開戶資料上之緊急連絡人為林小琪，被告甲○○於台證證券開戶資料之緊急連絡人為被告丙○○；被告丙○○於台証證券、新壽證券、大慶證券之受任人均為林小琪
    ；另被告丙○○、己○○於元富證券民權分公司之營業員均
    為辛○○，被告丙○○、甲○○與劉秀敏於台証證券之營業
    員均為乙○○；而被告丙○○原為宏達科公司開發中心暨管
    理部協理及代理發言人（九十二年一月二十九日已變更發言
    人為曾學煌）等情，有其等開戶契約書、委任授權暨連帶保
    證契約、確認書、授權書、委託書及上開交易分析意見書等
    可稽（見偵查卷二第十四至十七、三一至三四、三九至四三
    、四五至六七、七十至八三、九十至九六、一三六至一三七
    頁），核與證人即新壽證券營業員丁○○於偵查及本院審理
    中證述：被告己○○曾經介紹被告丙○○、甲○○在該公司
    開戶，其二人之帳戶均由林小琪下單等情、證人即台証證券
    營業員於偵查及本院審理中證以：被告己○○介紹被告丙○○、甲○○於該公司開戶，被告丙○○、甲○○及劉秀敏在
    九十一年十一月至九十二年二月間在該公司帳戶買賣宏達科
    股票分別由林小琪、李寶鑾及被告己○○下單，被告丙○○
    及甲○○開戶後僅買賣宏達科股票，迄持股賣出後即未再交
    易等情、證人即大慶證券營業部經理劉大賢於偵查中證稱：
    被告己○○曾經介紹被告丙○○、甲○○在該公司開立帳戶
    ，其二人帳戶均由林小琪下單，且僅買賣宏達科股票乙節、
    證人即元富證券民權分公司營業員辛○○於偵查中證稱：被
    告己○○介紹被告丙○○、甲○○在該公司開立帳戶，劉秀
    敏之帳戶由被告己○○下單，被告丙○○帳戶由林小琪下單
    ，被告甲○○帳戶則由李寶鑾、林小琪下單買賣，成交後分
    別向被告己○○與林小琪回報，且上開帳戶僅買賣宏達科股
    票等情，證人即群益證券營業員陳韻華於偵查中證述：林小
    琪之帳戶由其本人下單，並買賣宏達科股票，證人即中信證
    券營業員黃修蔚於偵查中證稱：創矩公司於該公司開立帳戶
    之地點是在宏達科公司內辦理，該帳戶多數係買賣宏達科股
    票等節，與證人林小琪於偵查中證以：其擔任被告甲○○、
    丙○○證券帳戶被授權下單人，下單買賣之股票均為宏達科
    股票，而價錢與標的均由丙○○決定等語、證人李寶鑾於偵
    查中證稱：其為創矩公司會計，被告甲○○、丙○○及創矩
    公司證券帳戶由其擔任被授權下單人，下單之標的、價錢均
    由丙○○指示，均以買賣宏達科股票為主等語，證人楊宥榆
    於偵查中證稱：其任職創矩公司，曾受被告丙○○指示擔任
    創矩公司於中信證券帳戶被授權下單人等詞，是證人庚○○
    初步分析其等屬同一投資人集團乙節，非無憑據。
  2.又劉秀敏於台新銀行城東分行之000000000000
    000號帳戶即劉秀敏之台証證券交割帳戶除九十二年一月
    三日至九十二年二月二十五日間連續自被告己○○於世華銀
    行中山分行之000000000000號帳戶即被告己○○於元富證券民權分公司交割帳戶有十四次之轉入款項紀錄
    外，於九十二年一月十三日亦由丙○○匯入八十九萬零一百
    零九元、九十二年一月二十三日亦由創矩公司中國信託銀行
    中山分行之000000000000號帳戶即創矩公司中
    信證券交割帳戶轉入款項二十九萬五千四百九十九元，被告
    己○○之上開帳戶則於九十二年一月二十三日由創矩公司相
    同帳戶轉入款項六十一萬五千七百四十八元。此外，被告丙○○世華銀行世貿帳戶000000000000號帳戶即
    新壽證券交割帳戶、世華銀行復興分行000000000
    000號帳戶即大慶證券交割帳戶、世華銀行南京東分行0
    00000000000號帳戶即台証證券交割帳戶、被告
    甲○○世華銀行南京東分行000000000000號帳
    戶中亦分別於九十一年十二月二十五日自解秀峰第一商業銀
    行（下稱第一銀行）龍潭分行00000000000號帳
    戶匯款二百一十萬元、被告壬○○第一銀行龍潭分行000
    00000000號帳戶匯款一百八十萬元（以上匯入被告
    丙○○之世華銀行世貿分行帳戶），被告甲○○之妻廖美華
    上海商業銀行楊梅分行00000000000000號帳
    戶則分別於九十一年十一月二十一日、同年月二十九日、同
    年月二十七日匯出二千萬、八百萬、五百二十萬款項進入被
    告丙○○世華銀行中山分行000000000000號帳
    戶（即元富證券民權分公司交割帳戶，共二千八百萬元）、
    被告甲○○於世華銀行南京東分行00000000000
    0號帳戶，被告丙○○並自上開世華銀行中山分行匯撥一百
    五十千股、一百五十千股、二百七十千股之股票入其前揭世
    華銀行世貿、復興、南京東分行帳戶；另創矩公司則分別於
    九十二年一月十六日、同年月十七日、同年月二十一日、同
    年月二十三日自前開中國信託銀行帳戶匯出二百二十七萬元
    、四百一十二萬五千八百七十一元、四百一十九萬六千一百
    七十元、二百三十三萬四千六百二十二元之款項入被告甲○○之世華銀行南京東分行中，有公訴人九十四年十月五日補
    充理由書所附上開解秀峰、壬○○、丙○○、廖美華、甲○○、創矩公司、劉秀敏、己○○之帳戶進出明細、丙○○之
    保管劃撥戶明細分類帳、公訴人於九十五年一月十一日庭提
    之劉秀敏台新銀行城東分行資金往來明細、投資人開戶資料
    明細表，與前開款項提存、匯款、轉帳之存款取款憑條、匯
    出匯款用紙（代收入傳票）、存款存入憑條、現金支出傳票
    等分附本院卷一、二可參，核與證人解秀峰所陳經被告壬○○指示分別自其與被告壬○○第一銀行帳戶中匯款一百八十
    萬元與二百一十萬元款項予被告丙○○之證券交割金融帳戶
    中乙節相符，被告己○○確與被告丙○○、甲○○、壬○○
    間有資金往來，且進出亦為其等之證券帳戶所使用之金融交
    割帳戶，復參酌證人劉大賢所證：被告己○○介紹被告丙○○、甲○○到創矩公司去開戶，當時被告己○○也在場，並
    曾提及這些客戶大部分以進出宏達科股票為主乙節，益證被
    告己○○與被告丙○○、甲○○等人所使用之帳券帳戶即含
    其個人與劉秀敏、林小琪、創矩公司等應屬同一投資人集團
    ，被告己○○辯稱：只是單純介紹被告丙○○、甲○○開戶
    ，並非同一投資人集團云云，不足採信。
  3.被告己○○雖不否認親自下單買賣宏達科股票乙節，惟又提
    出其弟戊○○切結書一紙辯稱：其與劉秀敏證券帳戶事實上
    係由戊○○使用云云，然戊○○另因案經通緝中，並已出境
    ，有其臺灣高等法院被告前案紀錄表、內政部警政署入出境
    管理局九十四年六月二十二日境信品字第０九四一０五四七
    五八０號函檢附之入出國日期證明書可稽，無從到庭證明該
    切結書之真正，則該切結書真實性既有可疑，難認具有證據
    能力。且證券戶書寫委託書至為簡易，亦無授權人數之限制
    ，且為實務上投資人經常使用者，被告己○○對此亦不否認
    ，其若欲將帳戶借予毆宗融使用，何不直接書寫委託書即可
    ，何需由戊○○告知買賣內容，再由其向營業員下單，營業
    員向其確認是否買賣時，再由其向戊○○詢問確定下單？其
    另辯以：因與戊○○間曾經有過繼承問題之糾紛，所以不相
    信戊○○，也不願意與戊○○有來往，但在其繼父拜託下才
    勉為其難將帳戶借給戊○○使用，又為避免戊○○濫用，所
    以才不寫委託書，希望在其自己的控制下能在二千萬元額度
    內供戊○○買賣股票云云，如果真如此，其既有供戊○○買
    賣股票之限度，又不願意與戊○○來往，何不直接交付此等
    限額款項予戊○○自行運用，亦可避免為戊○○輾轉賣賣股
    票之繁瑣，惟被告己○○均不循此等途徑，反而選擇為毆宗
    融買賣股票，實與常情不符，難令人信服，被告上開辯解，
    亦無可採。
  4.是被告己○○與其妻劉秀敏上開證券帳戶中關於宏達科股票
    之買賣應係由被告己○○自行決定買賣，而與被告丙○○所
    使用其本人與林小琪之證券帳戶、被告甲○○所使用其本人
    與創矩公司之證券帳戶關於買賣宏達科股票之交易情形應屬
    於同一投資人集團，其等交易情形自應一併分析判斷。
  (二)又被告己○○、丙○○、甲○○，分別以其個人、己○○妻
    劉秀敏、丙○○妹林小琪及創矩公司分設於大慶證券、台証
    證券、元富證券民權分公司、新壽證券、群益證券中山分公
    司、中信證券之證券帳戶，自九十一年十一月二十九日起至
    九十二年一月二十八日止期間內，分別於(一)九十一年十二月
    九日十二時四十九分五十秒，劉秀敏名義，以高於當時揭示
    成交價二十一點一０元二檔之二十一點三０元委託買進三十
    千股，十二時五十分六秒全部成交，使成交價由二十一點一
    ０元上漲至二十一點三０元，上漲二檔，為同時段成交量之
    百分之百。(二)九十一年十二月十日：收盤前十三時二十七
    分四十七秒至十三時二十八分十一秒間，被告己○○名義，
    以高於當時揭示成交價十九點九０元四檔之二十點三０元，
    分二筆連續委託買進二百千股，十三時三十分成交五十一千
    股，使成交價由十九點九０元上漲至二十點三０元，上漲四
    檔，占同時段成交量八十六千股之百分之五十九點三０。(三)
    九十一年十二月十六日：九時二十四分三十秒，被告丙○○名義，以低於當時揭示成交價二十一點二０元五檔之二十
    點七０元委託賣出二百七十千股，九時二十四分四十四秒全
    部成交，使成交價由二十一點二０元下跌至二十點八０元，
    下跌四檔，占同時段成交量二百八十千股之百分之九十六點
    四三。九時二十五分零七秒，被告丙○○名義，以高於當
    時揭示成交價二十點八０元二十九檔之二十三點七０元委託
    買進三百千股，九時二十七分十三秒全部成交，使成交價由
    二十點八０元上漲至二十二點五０元，上漲十七檔，占同時
    段成交量三百零一千股之百分之九十九點六七。收盤前十
    三時二十九分零一秒，被告丙○○名義，以高於當時揭示成
    交價二十一點三０元二檔之二十一點五０元委託買進一百千
    股，十三時三十分成交五十一千股，使成交價由十九點九０
    元上漲至二十點三０元收盤，上漲四檔，占同時段成交量八
    十六千股之百分之五十九點三０。(四)九十一年十二月二十四
    日：十時零五分零三秒，被告丙○○名義，以高於當時揭
    示成交價二十五點三０元七檔之二十六點００元委託買進一
    百千股，十時零五分三十三秒全部成交，使成交價由二十五
    點三０元上漲至二十六點００元，上漲七檔，占同時段成交
    量一百一十千股之百分之九十點九一。(五)九十一年十二月二
    十六日收盤前十三時二十七分三十四秒至十三時二十八分十
    三秒間，被告丙○○名義，以高於當時揭示成交價二十六點
    八０元二檔之二十七點００元，分五筆連續委託買進五百六
    十八千股，十三時三十分成交七十八千股，使成交價由二十
    六點三０元上漲至二十七點００元收盤，上漲二檔，占同時
    段成交量一百三十九千股之百分之五十六點一一。(六)九十二
    年一月八日：收盤前十三時二十六分五十八秒至十三時二
    十九分十六秒間，被告己○○名義，以高於當時揭示成交價
    三十六點一０元五十四檔之四十一點五０元，分三筆連續委
    託買進二百二十千股，十三時三十分全部成交，使成交價由
    三十六點一０元上漲至三十八點二０元收盤，上檔二十一檔
    ，占同時段成交量二百八十六千股之百分之七十六點九二。
    (七)九十二年一月十五日：收盤前十三時二十五分二十九秒
    至十三時二十七分五十三秒間，創矩公司、被告甲○○名義
    ，以高於當時揭示成交價四十二點００元三十一檔之四十五
    點一０元、高於八檔之四十二點八０元、高於十檔之四十三
    點００元，分八筆連續委託買進二百七十九千股，十三時三
    十分成交二百零二千股，使成交價由四十二點００元上漲至
    四十二點八０元收盤，上漲八檔，占同時段成交量三百十八
    千股之百分之六十三點五二。(八)九十二年一月十七日：十
    三時零三分二十二秒，被告己○○名義，以低於當時揭示成
    交價四十點五０元二檔之四十點三０元委託賣出四十千股，
    十三時零三分三十一秒全部成交，使成交價由四十點五０元
    下跌至四十點三０元，下跌二檔，占同時段成交量四十千股
    之百分之百。十三時零五分二十七秒，被告己○○名義，
    以低於當時揭示成交價四十點三０元二檔之四十點一０元委
    託賣出六十千股，十三時零五分三十二秒全部成交，使成交
    價由四十點三０元下跌至四十點一０元，下跌二檔，占同時
    段成交量六十一千股之百分之九十八點三六。十三時十七
    分十二秒，被告己○○名義，以低於當時揭示成交價四十點
    七０元二檔之四十點五０元委託賣出五十千股，十三時十七
    分二十八秒全部成交，使成交價由四十點七０元下跌至四十
    點五０元，下跌二檔，占同時段成交量五十千股之百分之百
    。十三時十八分五十九秒，被告丙○○名義，以高於當時
    揭示成交價四十點００元十檔之四十一點００元委託買進一
    百十一千股，十三時十八分五十九秒成交七十一千股、十三
    時十九分二十八秒成交一千股、十三時二十分十一秒成交十
    九千股，使成交價由四十點００元上漲至四十一點００元，
    上漲十檔，占同時段成交量一百十二千股之百分之九十九點
    一一。(九)九十二年一月二十日收盤前十三時二十八分至十三
    時二十八分五十三秒間，劉秀敏、被告己○○、被告甲○○
    名義以高於當時揭示成交價四十一點三０元二檔之四十一點
    五０元、高於一檔之四十一點四０元、高於三十一檔之四十
    四點四０元，分三筆連續委託買進二百八十三千股，十三時
    三十分成交二百六十八千股，使成交價由四十一點三０元上
    漲至四十一點四０元收盤，上漲一檔，占同時段成交量三百
    四十七千股之百分之七十七點二三。且宏達科股票於九十一
    年十一月二十九日收盤價為十九點一０元，直至九十二年一
    月二十八日收盤價已高達四十九點三０元，計上漲三十點二
    ０元，漲幅高達百分之一百五十八點一二，而同期間宏達科
    股票所屬同一類股之電子類股跌幅則為百分之五點二一、大
    盤指數漲幅則為百分之七點九三等情，為被告己○○所不否
    認，並有上開臺灣證券交易公司庚○○所出具之交易分析意
    見書、證人庚○○於九十四年十一月二日於本院作證時庭呈
    之九十一年十一月二十九日至九十二年三月三日查核期間宏
    達科股票股價、同類股暨加權股價指述三合一組合走勢圖、
    宏達科股票價量走勢圖、電子類股指數走勢圖、臺灣證券交
    易公司九十四年十一月十八日台證密字第０九四０四００四
    一三號函檢附投資人集團買賣有價證券分析表、特定投資人
    買賣特定有價制券明細表、特定時段投資人委託--成交對應
    表、投資人委託--成交對應表等附卷可參（見偵查卷二第一
    三０至一五八頁、本院卷二），堪信為真。而按所謂股價異
    常波動，非謂每一營業日股價波動均為異常，必須擇取相當
    時期，並參酌公司之營運狀況及相關類股之波動方能加以綜
    合判斷。然在上開查核期間，雖有媒體報導宏達科公司訂單
    增加之消息，但是該公司對此相關消息並沒有做澄清確認乙
    節，已經證人庚○○於本院審理中詳述（見本院卷一之九十
    四年十一月二日審判筆錄第十九頁），且有臺灣證券交易公
    司上開函件檢附之宏達科技最近三個月重大訊息查詢及相關
    報導資料可參，而除此之外，並無其他證據證明宏達科公司
    股票係因特殊之營業狀況致其股價於該期間有特別變動之原
    因。從而，宏達科股票之股價於上開期間之走勢及漲幅與其
    同類股之電子類股及大盤指數相異，自屬異常波動。被告己○○辯稱：係因為看好宏達科股票才會下單云云，尚非可採
    。
  (三)按證券交易法第一百五十五條第一項第四款規定：對於在證
    券交易所上市之有價證券，不得有「意圖抬高或壓低集中交
    易市場某種有價證券之交易價格，自行或以他人名義，對該
    有價證券，連續以高價買入或以低價賣出」。所謂「連續以
    高價買入」者，指於特定時間內，逐日以高於平均買價、接
    近最高買價之價格，或以當日最高之價格買入而言，故該條
    文所稱「連續」，係指多次而言；「高價、低價」則指「在
    一段期間內，逐日以高於委託當時之揭示價、接近當日漲停
    參考價之價格或以當日漲停參考價之價格委託買進；或以低
    於委託當時之揭示價、接近當日跌停參考價之價格或以當日
    跌停參考價之價格委託賣出」而言。此亦據證人庚○○詳證
    稱：依照其等經驗，所謂連續買入是指一日多次或連續二日
    以上，買進時是掛高價買入，不是用當時的成交價，亦即以
    高於委託當時揭示價或接近當天漲停參考價或用當天漲停參
    考價去委託買進，而以高價委託買進會優先成交，就會影響
    當時的成交價；拉抬股價的方法很多，除以高價委託買進，
    也可以用相對買賣製造成交量，也可以用拉尾盤的方式影響
    當天收盤價及隔天開盤參考價，又拉尾盤的話，當天的成交
    價可以拉高，且第二天開盤的參考價也是因為前一天的收盤
    價來設定，一般投資人在買賣股票時看到尾盤拉高，會認為
    是有人操作或炒作，所以會跟進，對於市場上的一般投資人
    會有影響。本件被告等投資人集團除有連續以高於當時的揭
    示價或接近當天漲停參考價或用當天漲停參考價委託買進宏
    達科股票外，也有在收盤前以高於當時揭示成交價委託買進
    的拉尾盤方式；而且依其觀察結果，被告投資人集團屬於非
    經常性買賣投資人，亦即其等查核期間買賣數量與之前追溯
    三個月期間的買賣數量並不相當等語（見本院卷一之九十四
    年十一月二日審判筆錄第十四至十九頁）。而觀諸上開各交
    易日期中，其中九十一年十二月九日、同年月十日、同年月
    十六日、同年月二十四日、同年月二十六日、九十二年一月
    八日、同年月十五日、同年月十七日、同年月二十日均以高
    於當時的揭示成交價委託買進，其中九十一年十二月二十六
    日、九十二年一月八日、同年月十五日、同年月二十日更於
    即將收盤之際以高於當時揭示成交價之價格委託買進，而有
    拉尾盤之情形，均足以拉抬而影響各該交易日之盤中成交價
    、收盤價。且被告己○○等於九十一年十二月十六日、九十
    二年一月二十日之各交易日不僅先於盤中以低於當時揭示成
    交價委託賣出後，又於收盤前以高於當時揭示成交價之價格
    委託買進，使交易市場誤認該股票交易熱絡。足認被告己○○與被告丙○○、甲○○、壬○○等人確有以高價及拉尾盤
    之方式拉抬宏達科股票交易價格之意圖及行為，被告己○○
    辯稱並未每日連續買進，所以沒有炒作云云，並非可採。
  (四)被告雖又辯稱因為伊係以融資方式買進，而融資買進有限額
    ，亦即每家券商就個別股票僅能分配到少數幾張，為了買進
    伊要的股票張數，所以才會委託數家券商連續多日買進，伊
    只有告訴營業員要買的張數，沒有說價格，營業員調到伊所
    要的張數後，在伊融資額度容許範圍內，伊才會決定買進云
    云（見本院卷二之九十五年一月十一日審判筆錄第七、十三
    頁），然依常情，投資人買進股票不管用現股或融資方式，
    其買進價格均可由投資人自行決定，且依上述，並無確切證
    據證明宏達科公司有何特殊之營業狀況致其股價於該期間有
    特別變動之原因使行為人有特別看好之情，除非行為人有拉
    抬該股票交易價格之意圖始會連續以漲停板價格委託買進，
    若否，其既可以當時盤中價格買進股票，又如何願意連續以
    高於當時市場價格之價格買進？被告己○○亦自承：伊自七
    十五年左右即開始買賣股票，如果真的要買特定股票時，就
    會掛漲停價，這樣才會優先成交等語（見本院九十五年一月
    十一日審判筆錄第十四、十五頁），顯然被告己○○對於伊
    上開買賣股票方式勢必造成拉抬宏達科股票之結果乙節，知
    之甚詳，伊自不能以所謂融資限額之買賣方式作為規避之藉
    口。
  (五)末查，依被告己○○與被告丙○○、甲○○等人所使用上開
    證券帳戶於前揭期間內之炒作宏達科股票之交易情形，並以
    宏達科公司因九十二年五月九日召開股東常會，融券放空之
    投資人必須依規定於九十二年三月三日前於集中市場買進宏
    達科股票回補融券之融券最後回補日作為其等獲利分析截止
    日，並以其等於該期間賣出股票之均價減去買進股票之均價
    乘以賣出數量為該投資人集團之獲利情形，而被告己○○與
    丙○○、甲○○等人所使用上開其個人與劉秀敏、林小琪、
    創矩公司於該期間賣出股票總數量為一萬二千一百七十六千
    股、賣出總金額為四億一千五百七十四萬四千五百元、賣出
    均價為三十四點一四四六元（以下均採四捨五入計算，四億
    一千五百七十四萬四千五百元除以一萬二千一百七十六千股
    等於三十四點一四四六元）、買進股票總數量為一萬六千五
    百九十六千股、買進總金額為五億三千七百二十九萬一千二
    百元、買進均價為三十二點三七四七元（五億三千七百二十
    九萬一千二百元除以一萬六千五百九十六千股等於三十二點
    三七四七元），則該集團獲利數額即為二億一千五百五十萬
    零三百零二元（【三十四點一四四六元減三十二點三七四七
    元】乘以一萬二千一百七十六千股等於二億一千五百五十萬
    零三百零二點四元），有臺灣證券交易公司函檢附之特定人
    買賣特定有價證券明細表可稽（附本院卷二，即臺灣證券交
    易公司交易分析意見書之SRB321檔案附件，前函第三頁第四
    項之獲利情形僅為概算，詳細應依明細表內容計算如上，附
    此說明），被告己○○雖以伊尚有持股，並未全部賣出辯稱
    伊事實上係虧損，並無獲利云云。然被告己○○個人與劉秀
    敏之帳戶應與被告丙○○、甲○○個人及林小琪、創矩公司
    帳戶一併觀察，已如前述，則其獲利情形自亦應併同計算，
    縱被告己○○尚有部分持股，亦僅係伊未完全出脫，並不影
    響其等獲利之認定，被告所辯亦非可採。
  (六)綜上所述，被告己○○以其個人與劉秀敏及被告丙○○、被
    告甲○○、林小琪、創矩公司所開立上開證券帳戶買賣宏達
    科股票屬同一投資人集團，而有抬高該股票於集中交易市場
    之交易價格意圖，連續以高價買入該股票等犯行明確，被告
    己○○之辯解，既非可採，本件事證明確，被告己○○犯行
    已堪認定，應依法論科。
三、核被告己○○所為係違反行為時證券交易法第一百五十五條
    第一項第四款「對於在證券交易所上市之有價證券，不得有
    左列各款之行為：... 四意圖抬高或壓低集中交易市場某種
    有價證券之交易價格，自行或以他人名義，對該有價證券，
    連續以高價買入或以低價賣出者」規定，應依同法第一百七
    十一條第一款規定論處罪刑。被告行為後，證券交易法第一
    百七十一條有關於行為人違反同法第一百五十五條第一項規
    定之處罰，於九十三年四月二十八日修正公布，其法定刑由
    原先之「處七年以下有期徒刑，得併科新臺幣三百萬元以下
    罰金」，修正為「處三年以上十年以下有期徒刑，得併科新
    臺幣一千萬元以上二億元以下罰金」，新舊法比較結果，新
    法顯較舊法為重，依刑法第二條第一項但書規定，應適用九
    十三年四月二十八日修正公布前之舊法處斷（期間九十一年
    二月六日、九十一年六月十二日、九十四年五十八日雖亦有
    關於證券交易法之修正公布，惟上開條文並未經修正，附此
    說明）。被告己○○與被告丙○○、甲○○等利用不知情之
    林小琪、楊宥榆、李寶鑾及證券公司職員劉大賢、乙○○、
    辛○○、丁○○、陳韻華、張鈺浩等人遂行前開犯行，係屬
    間接正犯。被告己○○與被告丙○○、甲○○、壬○○，均
    有犯意聯絡、行為分擔，應論以共同正犯。又證券交易法第
    一百五十五條第一項第四款規定：對於在證券交易所上市之
    有價證券，不得有「意圖抬高或壓低集中交易市場某種有價
    證券之交易價格，自行或以他人名義，對該有價證券，連續
    以高價買入或以低價賣出」之行為，原即以「連續」行為，
    為其犯罪構成要件，從而對於同一種有價證券，犯罪行為人
    必須符合上開要件而有「連續」行為時，始與該罪之構成要
    件相當，並僅成立單純一罪，不能再依刑法第五十六條規定
    論以連續犯，最高法院八十七年度台上字第二六七八號判決
    、九十年度台上字第四三一號判決均同此見解。故被告等人
    係對於同一種有價證券即宏達科公司股票以自己及他人名義
    ，對該有價證券，連續以高價買入，僅成立違反行為時證券
    交易法第一百五十五條第一項第四款規定之單純一罪。被告
    己○○等關於九十一年十二月九日、同年月十日、同年月二
    十六日、九十二年一月二十日之連續高價買入之交易情形雖
    未據檢察官起訴，然與起訴後經本院認定有罪部分為實質上
    一罪關係，基於審判不可分之原則，本院自得併予審酌。爰
    審酌被告前未曾因犯罪經判決執行，有臺灣高等法院被告前
    案紀錄表可稽，素行尚可，相較其他被告丙○○、甲○○、
    壬○○等人逃匿以躲避審理之情，雖願意接受法院審理程序
    ，惟犯罪後並未坦承犯行，且與被告壬○○等人聯手炒作宏
    達科公司股票，使該公司股票因其炒作而產生價格異常，嚴
    重影響證券交易市場交易秩序，使一般投資大眾蒙受損失，
    且獲利高達二億餘元，與其等犯罪之動機、目的、手段等一
    切情狀，量處如主文所示之刑，罰金部分併諭知易服勞役之
    折算標準。
據上論斷，應依刑事訴訟法第二百九十九條第一項前段，九十三
年四月二十八日修正前之證券交易法第一百七十一條第一款，刑
法第十一條前段、第二條第一項但書、第二十八條、第四十二條
第二項、第三項，罰金罰鍰提高標準條例第二條，現行法規所定
貨幣單位折算新台幣條例第二條，判決如主文。
本案經檢察官張書華到庭執行職務
中    華    民    國    95    年    2     月    15    日
                  刑事第四庭    審判長法  官  劉慧芬
                                      法  官  李桂英
                                      法  官  黎惠萍
上正本證明與原本無異。
如不服本判決，應於判決送達後10日內向本院提出上訴狀 (應抄
附繕本)。
                                      書記官  楊麗娟
中    華    民    國    95    年    2     月    15    日
附錄本案論罪科刑法條全文
九十三年四月二十八日修正前之證券交易法第一百七十一條第一
款


司法院資訊處製作；財團法人民間司法改革基金會備份。
